臺灣士林地方法院刑事判決　　　　　　　 92年度訴字第633號
　　公　訴　人　臺灣士林地方法院檢察署檢察官
　　被　　　告　丙○○
　　　　　　　　　　　　弄2 .
　　指定辯護人　本院公設辯護人姜惠如
上列被告因偽造有價證券等案件，經檢察官提起公訴（92年度偵
字第8366號），本院判決如下：
    主  文
丙○○共同意圖為自己不法之所有，以詐術使人將第三人之物交
付，處有期徒刑柒月。
    事  實
一、丙○○明知其並無購買休旅車之意願，亦無清償汽車貸款之
    資力，詎因自稱「乙○○」之不詳年籍成年男子允予新台幣
    （下同）2 萬元為代價，乃與該自稱「乙○○」之成年男子
    基於意圖為自己不法所有之共同犯意聯絡，於民國92年3 月
    底（起訴書誤載為92年4 月11日），同赴臺北市○○區○○
    路3 段250 號「順益汽車股份有限公司」（下稱順益汽車公
    司），隱瞞其並無資力且丙○○僅是購車人頭之事實，推由
    丙○○向順益汽車公司營業員戊○○佯稱買車，數日後戊○○再以電話與自稱「丙○○」者聯絡，由其提供偽造之「乙○○」名義土地及建物所有權狀、偽造「乙○○」
    偽造之「丙○○」、「乙○○」名義之扣繳憑單，表示將提
    供物保及人保（所涉行使偽造文書部分丙○○並不知情，說
    明如理由欄），致順益汽車公司承辦人員陷於錯誤，核可審
    查，而同意以附條件買賣方式出售休旅車予丙○○，於92
    年4 月11日由順益汽車公司之業務員戊○○、主管甲○○與
    丙○○辦理對保及簽立契約書、本票，並約定附條件買賣內
    容，即約定價款78萬9 千元，除頭期款8 萬元外，餘款按月
    分期付款，在價金未付清之前，標的物所有權仍屬出賣人所
    有，買受人僅得依約占有使用，不得任意遷移或為其他處分
    。嗣於92年4 月14日自稱「乙○○」男子提供8 萬元予丙○○，由其至順益汽車公司交付業務員戊○○，潘員即交付順
    益汽車公司所有之車牌號碼2E-3395 之休旅車一輛，丙○○
    再轉交予「乙○○」，由「乙○○」將汽車遷移不知去向，
    且即未再付款，致出賣人順益汽車公司追索無著受有損害，
    經順益汽車公司函催乙○○，始知受騙。
二、案經順益汽車公司訴由台北市政府警察局大同分局報請臺灣
    士林地方法院檢察署檢察官偵查起訴。
    理  由
壹、有罪部分：
一、右揭事實，業據被告丙○○於本院審理時坦承不諱，復據證
    人即順益汽車公司承辦人員戊○○（見本院卷第36- 50頁）
    、甲○○（見本院卷第50- 54頁）到庭證稱明確，並有順益
    汽車公司分期客戶資料表、分期貸款審核書及被告所簽立之
    契約書、動產擔保交易附條件買賣設定登記申請書、本票及
    （本票）授權書等件影本附卷可稽，又與被告共赴順益汽車
    公司充任保證人之「乙○○」男子，乃冒名者，並非真正之
    乙○○乙節，亦據證人乙○○於本院審理中詰證屬實（見本
    院卷第100- 104頁），復有證人乙○○提供之
    冒稱「乙○○」者提供偽造之
    對。至於被告另辯：伊只有去簽約，沒去順益汽車公司看車
    ，伊不知道要付分期付款的車錢云云，查被告確有前往順益
    汽車公司看車之事實，迭據證人戊○○證述明確，又被告既
    以自已名義簽立附條作買賣契約，且亦知悉僅交付8 萬元之
    頭期款，伊對於附條件買賣之義務自應知悉，所辯均委不足
    採。又被告雖稱不知「乙○○」為冒名者，惟被告業自承在
    網咖認識「乙○○」，許表示以2 萬元為代價要伊任人頭之
    情，是被告對於其他共犯所分擔實施詐欺之細節，或未盡詳
    悉，惟被告明知無資力購車及清償分期付款，仍出名以附條
    件買賣方式向被害人順益汽車公司購車，且取得汽車後旋即
    交付「乙○○」將汽車遷移，被告顯已著手詐欺及違反動產
    擔保交易法之構成要件事實，且其共同不法所有之意圖，亦
    至為昭然。綜上，事證明確，被告犯行應堪認定。
二、核被告所為，係犯刑法第339 條第1 項之詐欺取財罪、動產
    擔保交易法第38條之動產擔保交易之債務人意圖不法利益將
    標的物遷移罪。被告與自稱「乙○○」不詳姓名年籍之成年
    絡，且互為行為之分擔，均為共同正犯。被告所犯詐欺罪與
    違反動產擔保交易法之罪，有手段、目的之關係，為牽連犯
    ，應從重依詐欺取財罪處斷。爰審酌被告曾犯竊盜罪，經台
    灣板橋地方法院以92年易字第733 號判決判處有期徒刑4 月
    （未構成累犯），此有台灣高等法院被告全國前案紀錄表1
    份在卷足憑，詎仍不知警惕，此次復犯本件犯行，惟考慮其
    年輕識淺、為圖2 萬元之代價而參與本件犯行，其參與程度
    非居首謀且詐得之汽車亦交付共犯、其犯後態度尚佳及被害
    人被詐欺之汽車價值78萬9 千元，損失非輕等一切情狀，認
    宜量處如主文所示之刑。
貳、不另為無罪諭知部分：
一、公訴意旨另以：被告丙○○因要辦理動產擔保交易附條件買
    賣之方式購車，與自稱「乙○○」成年男子基於犯意聯絡，
    出具偽造之乙○○名義之土地及建物所有權狀各1 紙影本、
    偽造之乙○○
    益汽車公司人員審查，再由該男子偽簽乙○○之署押於本票
    發票人欄上，而共同偽造本票，足以生損害於乙○○及順益
    汽車公司，因認被告另涉刑法第216 條及第210 條行使偽造
    私文書、第216 條及第211 條行使偽造公文書、第216 條及
    第212 條行使偽造特種文書、第201 條第1 項偽造有價證券
    等犯行。
二、訊據被告堅決否認有共同行使偽造文書、偽造有價證券之犯
    行，辯稱：伊是為賺取2 萬元而答應自稱「乙○○」之男子
    當人頭買車，伊與「乙○○」是剛剛在網咖認識，伊並沒有
    接到順益汽車公司的電話，根本不知道有提供偽造
    偽造所有權狀及偽造扣繳憑單等資料給車行的事，這些資料
    也不是伊製作的，另自稱「乙○○」的男子陪同伊一起辦理
    對保，有人拿著本票及一疊文件給伊簽，是自稱「乙○○」
    的男子簽完名後由伊簽名，伊並不知道這名男子不是乙○○
    本人，不知有偽造本票的事等語。經查：
（一）本件交付順益汽車公司用以申辦汽車貸款之「乙○○」名
      義之
      扣繳憑單均係偽造乙節，業據證人乙○○、證人即扣繳憑
      單義務人承陽實業有限公司負責人丁○○於本院審理中證
      稱明確，復有偽造之「乙○○」名義
      有權狀影本二紙及「丙○○」、「乙○○」名義之扣繳憑
      單影本各一紙附卷可稽，已堪認定。
（二）關於本件辦理汽車貸款提供上揭「乙○○」
      權狀及「丙○○」、「乙○○」名義扣繳憑單之經過，證
      人即順益汽車公司接洽本件汽車買賣之業務員戊○○於本
      院審理中證稱：「先是丙○○和一個叫乙○○的人來看車
      ……後來我依照留下來的電話撥給丙○○，問考慮結果，
      他問我有關貸款的問題，我說公司規定貸款金額30萬到70
      萬元間需要所有權狀、扣繳憑單之類的證明。隔天再撥給
      他，他說有一個同事，有不動產可作擔保，可以作保證人
      ，我請他把資料傳真到我們公司……當天下午他就把資料
      傳真過來，時間是在3 月28日下午，傳真過來丙○○及乙○○
      月31日還有傳真2 人工作扣繳憑單，扣繳憑單上面可以看
      出來他們2 人是同一家公司的」等語（見本院卷第37至42
      頁），由此可知，本案偽造之「乙○○」
      狀及「丙○○」、「乙○○」名義之扣繳憑單均非被告親
      自交付戊○○，而是經由電話聯絡後以傳真送予戊○○收
      受。
（三）應再查明者，乃被告是否參與以傳真方式提供上揭偽造文
      件予順益汽車公司乙情。
    (1)據證人戊○○證稱是依照留下來的行動電話號碼撥打予「
      丙○○」，在電話中與「丙○○」接洽後，由對方以傳真
      方式提供上揭文件，業如上開說明，而被告則堅詞否認曾
      經接過戊○○的電話復進而傳真文件。經查，戊○○證稱
      撥打予「丙○○」門號0000000000號之行動電話，而該門
      號經查詢結果，持機人為乙○○，開通日期為92年3 月3
      日（即本案案發前數日），此有和信電訊股份有限公司93
      年12月29日函文一紙附卷可稽（見本院卷第167 頁），可
      見上揭手機並非被告所有，再核對卷附遠傳電信股份有限
      公司93年3 月10日函文所示（見本院卷第114 頁），自稱
      「乙○○」者留下的0000000000號行動電話號碼，持機人
      亦為自稱「乙○○」者（按證人乙○○於本院到庭證稱該
      手機並非伊申請，亦係遭人偽造申請），且與上揭000000
      0000號行動電話的帳單地址均為三重市○○路○段233 號
      3 樓，可見二支行動電話之持機人應為同一人，由此即難
      認定被告有使用0000000000行動電話之事實。
    (2)雖然戊○○於本院證稱上揭電話號碼乃被告留下的，第查
      ：並無證據顯示自稱「乙○○」者有交付上揭電話予被告
      使用，此其一也；證人戊○○於本院作證為上揭證詞之時
      距離案發相隔一年，對於此等細節，能否明確記憶，非無
      可疑，此其二也；甚者，證人戊○○於本院作證時曾經述
      及：「乙○○的行動電話號碼，是第三次（以電話聯絡）
      要送貸款資料，傳真資料時，乙○○留行動電話給我的」
      等語（見本院卷第47頁），足見戊○○在以電話聯繫購車
      及交付貸款文件時確實曾經與自稱「乙○○」者接洽過，
      而非如其所證「是打電話給丙○○」，此其三也；戊○○
      承辦本件買賣，涉及詐欺買賣，戊○○身為業務員是否為
      規避自身之疏失，而堅稱留下電話者即買車的被告，亦有
      可能，此其四也，綜上，即難以遽認係被告留下00000000
      00號之行動電話號碼予戊○○之事實。況且，業務員戊○○於撥打上揭行動電話之前，僅與被告本人見過一次面，
      過程短暫，戊○○能否僅憑電話中的聲音即明確辨識通話
      對方乃被告本人，要無疑義，是不能遽認戊○○聯絡交付
      文件之對象為被告。
    (3)綜上調查證據結果，本件偽造文件之提供既係戊○○透過
      電話與自稱「丙○○」者接洽後以傳真方式交付，被告本
      人均未出面，而查無證據證明戊○○聯絡的對象即被告本
      人，更無證據證明被告傳真上揭偽造文件予戊○○，公訴
      意旨認被告出具上揭偽造文書之犯行，即不能證明之。
（四）自稱「乙○○」男子偽造署押於本票發票人欄以偽造本票
      之事實，有本票影本一紙附卷可稽，且據證人乙○○、戊○○、甲○○證實，堪以認定。而再應審究者，乃被告是
      否知悉上揭本票「乙○○」部分之署押為偽造。按偽造署
      押以簽發本票，目的在於規避票據責任，惟觀之卷附本票
      影本發票人欄除了保證人「乙○○」之署押外，被告本人
      亦以債務人身分完成署押以共同發票，據此，被告果若知
      悉「乙○○」乃偽造之署押，被告焉有讓冒名「乙○○」
      者規避本票責任，而自己卻以真實名義發票，獨自承擔面
      額69萬元之本票債務之理？至愚之人亦不致如此。再者，
      本件汽車買賣過程中，所留予順益公司之聯絡電話000000
      0000、0000000000號均是冒用「乙○○」名義申請者，而
      交付之扣繳憑單影本、土地及建物所有權狀影本均係偽造
      之文件，顯見本件購車交易乃計劃性之詐欺犯罪，再者，
      整件交易過程中，保證人係冒名，文件則係偽造，僅有被
      告一人是使用真實姓名出現，換言之，本件最後追償與負
      擔責任之對象僅有被告一人，而此等現象，核與被告辯稱
      ：「伊在網咖認識『乙○○』，許提供伊2 萬元要伊擔任
      人頭買車，伊只有看車及對保、簽約」之情節相符，由此
      以推，果若被告也屬於參與偽造文書（進而行使偽造文書
      ）、參與偽造本票之共犯，被告何以不也使用假名購車，
      併偽造自己之
      共同偽造「乙○○」之
      之本票，卻自己使用真名承擔責任之理？由此亦徵被告所
      辯核屬事實。
（五）綜上，不能證明被告此部分行使偽造公文書、行使偽造私
      文書、行使偽造特種文書、偽造有價證券之犯行，惟公訴
      意旨認此部分與前揭論罪科刑之詐欺部分有牽連犯裁判上
      一罪關係，即不另為無罪之諭知，併予敘明。
據上論斷，應依刑事訴訟法第299 條第1 項前段、動產擔保交易
法第38條，刑法第11條前段、第28條、第339 條第1 項、第55條
、罰金罰鍰提高標準條例第1 條前段，判決如主文。
本案經檢察官王碧霞到庭執行職務
中　　華　　民　　國　　93　　年　　1 　　月　　28　　日
                  刑事第七庭審判長法  官  王梅英
                                  法  官  王沛雷
                                  法  官  劉秉鑫
以上正本證明與原本無異。
如不服本判決，應於判決送達後10日內，向本院提出上訴狀。
                                  書記官  林翰章
中　　華　　民　　國　　93　　年　　1 　　月　　28　　日
附錄本案論罪科刑法條：
中華民國刑法第339條第1項：
 (普通詐欺罪)
意圖為自己或第 3 人不法之所有，以詐術使人將本人或第 3 人
之物交付者，處五年以下有期徒刑、拘役或科或併科1000元以下
罰金。
動產擔保交易法第38條：
  (處分標的物之處罰)
動產擔保交易之債務人，意圖不法之利益，將標的物遷移、出賣
、出質、移轉、抵押或為其他處分，致生損害於債權人者，處三
年以下有期徒刑、拘役或科或併科6000元以下之罰金。
